最高法院刑事判決　　　　　　　　　　　　　　　八十八年度台上字第四八五三號
　　上訴人　李英傑
　　　　　　江慧芳
　　　　　　　　　　共同指定.
　　被　告　丁○○
　　　　　　乙○○
　　　　　　林色真
　　　　　　甲○○
　　　　　　丙○○
右上訴人等因自訴被告等恐嚇案件，不服台灣高等法院中華民國八十八年六月二十三
日第二審更審判決（八十六年度上更(二)字第七八七號，自訴案號：台灣板橋地方法院
八十二年度自字第五七二號、八十三年度自字第一三三號），提起上訴，本院判決如
左：
    主  文
原判決撤銷，發回台灣高等法院。
江慧芳之上訴駁回。
    理  由
一、李英傑上訴部分：
本件原判決認定被告丁○○於民國八十年十月三十日，為赴國外求學，將台北市○○
街一五九巷二十號二樓其經營之科技工程顧問有限公司（下稱科技公司），交由上訴
人李英傑全權處理。八十二年七月間返國後，因認李英傑與其妻陳美雪發生超友誼關
係，乃於八十四年九月四日，在科技公司會議室與李英傑談判，由李英傑書立切結書
，承認與陳美雪發生超友誼關係，保證此後永不續犯，否則願賠償新台幣（下同）五
千萬元，並放棄二年工作之科技酬金。嗣丁○○因見李英傑仍與陳美雪往來，遂於八
十二年九月七日，在台北市○○街被告甲○○之公司內，由甲○○及被告丙○○夫婦
居中協調，清算彼此間之債務，惟未能達成協議。丁○○竟基於概括犯意，先於同月
十七日委由有犯意聯絡之甲○○、丙○○夫婦，由丙○○以電話向李英傑之妻江慧芳
恫嚇稱：「把一千多萬元拿出來就沒事，如果說拿證據什麼的，他（丁○○）就準備
動武了」等語。經江慧芳轉告李英傑，以加害生命之事恐嚇其等二人，致心生畏怖而
危害於安全。同月二十三日，李英傑與丁○○在甲○○夫婦見證下書立協議書，答應
返還債務及賠償與陳美雪發生姦情之損害金共一千二百六十八萬元，分四期付清。詎
李英傑未依協議書履行，丁○○基於恐嚇之概括犯意，由亦有犯意聯絡之被告林色真
、乙○○，於同年十月二日上午十時許，至財政部證券管理委員會李英傑之弟李英正
辦公室前，由林色真向李英正恫稱：如李英傑不給錢，將對其全家不利等語。經李英
正轉告李英傑，以加害生命之事恐嚇李英傑，使其心生畏怖致生危害於安全等情。因
而撤銷第一審關於丁○○、甲○○、丙○○部分之判決，改判論處其等三人以加害生
命之事，恐嚇他人致生危害於安全罪刑；並維持第一審關於論處乙○○、林色真以加
害生命之事，恐嚇他人致生危害於安全罪刑之判決，而駁回其等二人及李英傑在第二
審之上訴，固非無見。
惟查：(一)除刑事訴訟法有特別規定外，已受請求之事項未予判決，或未受請求之事項
予以判決者，其判決當然違背法令，同法第三百七十九條第十二款定有明文。本件自
訴案件，原係李英傑向第一審法院提起（八十二年度自字第五七二號、八十三年度自
字第一三三號），案經本院第二次發回原審更審中，江慧芳始另向第一審法院就同一
案件提起自訴（八十六年度自字第八四八號），嗣經第一審法院判決自訴不受理，江
慧芳未提起上訴，僅聲請第一審法院將其案件函送原審併辦（見原審更(二)卷第一宗第
二七、二八頁）。江慧芳對第一審之不受理判決既未依法上訴，惟依卷內資料，原審
於審判期日竟以自訴人之身份傳喚江慧芳到場，並「請自訴人陳述上訴要旨」（見原
審更(二)卷第四宗第五九頁反面），復於判決書之當事人欄併列江慧芳為自訴人，理由
內記載自訴人之上訴為無理由，應予駁回云云（見原判決第十六頁末行、第十七頁第
一行），顯有未受請求之事項予以判決之違法。(二)科刑之判決書，須將認定之犯罪事
實詳記於事實欄，然後於理由內逐一說明其憑以認定之證據，使事實與理由兩相一致
，方為合法。依卷內八十二年九月四日切結書記載：「本人李英傑與朋友丁○○之妻
發生超友誼關係，事經當事人（受害人）知悉，礙於朋友立場，保證永不續犯……爾
後如有續犯，願賠償新台幣伍仟萬元正……」等語（見一審五七二號卷第一宗第七三
頁）。原判決亦認定李英傑書立切結書，承認與陳美雪發生超友誼關係，並保證永不
續犯，否則願賠償五千萬元。如果無訛，則該切結書之內容，似為附有條件之給付，
並非全然未約定財產上之給付。原判決理由內說明依切結書之內容觀之，李英傑並未
因而允諾給付任何財物，自與恐嚇取財有別云云（見原判決第十二面第十、十一頁）
，與事實欄之記載不相適合，難謂無理由矛盾之違法。倘李英傑未承諾嗣後再犯，願
賠償五千萬元，則原判決認定丁○○因見李英傑仍與陳美雪往來，雙方又未達成會算
債務之協議，遂委由丙○○以電話向李英傑、江慧芳恐嚇，拿出一千萬元，是否得謂
無不法取財之意思，即不無探求之餘地。實情如何，宜詳加調查斟酌，始足為適用法
律之依據。以上情形，或為上訴意旨指摘所及，或為本院得依職權調查之事項；原判
決既有違誤，應認有撤銷發回更審之原因。又本件係八十四年十月二十二日刑事訴訟
法第三百七十六條修正施行前繫屬之案件，依刑事訴訟法施行法第五條第一項規定，
仍依施行前之法定程序終結之。至恐嚇危害安全部分，基於審判不可分原則，應一併
發回。
二、江慧芳上訴部分：
按刑法第三百四十六條之恐嚇罪，經第二審判決者，不得上訴於第三審法院，刑事訴
訟法第三百七十六條第六款定有明文。本件上訴人江慧芳係以被告丁○○等人涉有刑
法第三百四十六條之恐嚇罪，於八十六年九月四日提起自訴，經第一審判決後，原審
雖誤其已提起上訴而為第二審判決，致有判決之形式。惟其自訴之案件，既屬刑事訴
訟法第三百七十六條第六款所列之案件，依法不得上訴於第三審法院。其上訴自非合
法，應予駁回。
據上論結，應依刑事訴訟法第三百九十七條、第四百零一條、第三百九十五條前段，
判決如主文。
中      華      民      國    八十八    年      九      月      二      日
                              最高法院刑事第十一庭
                                  審判長法官  陳  炳  煌
                                        法官  陳  正  庸
                                        法官  陳  世  雄
                                        法官  陳  東  誥
                                        法官  張  春  福
      右正本證明與原本無異
                                              書  記  官
中      華      民      國    八十八    年      九      月      七      日
